【裁判字號】    89,上訴,34
【裁判日期】    890126
【裁判案由】    違反槍砲彈藥刀械管制條例
【裁判全文】
臺灣高等法院臺中分院刑事判決          民國八十九年度上訴字第三四號
    上  訴  人
    即  被  告  丙○○
右上訴人因違反槍砲彈藥刀械管制條例案件，不服台灣台中地方法院中華民國八十八
年十一月卅日第一審判決（民國八十八年度訴字第二○四九號，起訴案號：台灣台中
地方法院檢察署民國八十八年度偵字第二○三六六號），提起上訴，本院判決如左：
    主      文
原判決撤銷。
丙○○未經許可，持有可發射子彈具有殺傷力之改造手槍，累犯，處有期徒刑拾月，
併科罰金新台幣陸萬元，罰金如易服勞役，以新台幣玖佰元即銀元參佰元折算壹日。
改造玩具手槍壹支（含彈匣壹個、槍枝管制編號0000000000號）、制式九
厘米子彈肆顆，均沒收。
    事      實
一、丙○○曾因違反肅清煙毒條例等案件，經原審法院合併判處有期徒刑三年四月確
    定，於民國（下同）八十五年八月十日執行完畢，猶不知悔改。復於八十六年十
    一月間，在台中市○區○○○路三段一九七之一號，自綽號「阿賢」者處，收受
    具殺傷力之仿ＣＬＯＣＫ廠半自動手槍製造之玩具槍改造而成之手槍一枝 (含彈
    匣一個，獲案槍枝管制編號：0000000000號）及具殺傷力之制式九厘
    米子彈四顆，即未經許可持有上開改造手槍、子彈，嗣將上開槍、彈攜往台中市
    ○○路○段九十三巷十五號放置。迄於八十八年九月二十日晚上六時許，在該處
    丙○○向楊玉惠分租之房間外，因另案（毒品案）經通緝為警查獲後，於警方未
    發覺其持有該槍彈前，即向警員自首持有槍彈，並帶同警方在上開房間內取出前
    開槍彈，並予扣押。
二、案經台中市警察局第一分局移送臺灣臺中地方法院檢察署檢察官偵查起訴。
    理      由
一、右開未經許可持有槍彈之犯罪事實，訊據上訴人即被告丙○○（以下簡稱被告）
    坦認不諱，於警訊、偵查及原審審理時亦供認無訛（見偵查卷第九、二四頁、原
    審卷第一四頁），並有事實欄所列之改造手槍一枝及制式子彈四顆扣案足資佐證
    ，而該扣案槍枝、子彈經送內政部警政署刑事警察局鑑定結果：送鑑改造手槍一
    枝（槍枝管制編號0000000000號），認係由仿ＣＬＯＣＫ廠半自動手
    槍製造之玩具槍更換土造金屬槍管而成之改造手槍，機械性能良好，可擊發適用
    子彈，認具殺傷力；送鑑子彈四顆，認均係制式口徑九mm半自動手槍彈 (彈底標
    記均為"P 9mm")，認均具殺傷力，有該局八十八年十月二日刑鑑字第九九七六七
    號鑑驗通知書一紙在卷可憑（見偵查卷第廿六頁），事證已臻明確，被告犯行堪
    以認定。
二、核被告未經許可持有改造手槍、子彈，係犯槍砲彈藥刀械管制條例第十一條第四
    項之未經許可持有可發射子彈具有殺傷力之改造手槍罪及同條例第十二條第四項
    之未經許可持有子彈罪。被告以同一持有行為觸犯上開二罪，為想像競合犯，應
    依刑械管制條例第十一條第四項及第十二條第四項之罪名，係屬想像競合犯，應
    依刑法第五十五條之規定，從一較重之未經許可持有可發射子彈具殺傷力之改造
    手槍罪處斷。查被告曾因違反肅清煙毒條例等案件，經原審法院合併判處有期徒
    刑三年四月確定，於八十五年八月十日執行完畢，有臺灣臺中地方法院檢察署刑
    案資料查註紀錄表一份在卷可按，五年以內再犯本件有期徒之罪，為累犯，應依
    刑法第四十七條規定，加重其刑。又被告雖因施用毒品案遭通緝而經員警查獲，
    然於員警未發覺另涉本案違反槍砲彈藥刀械管制條例之罪前，即自動告知員警持
    有槍彈之事，而自首並帶警起出所持有之全部槍彈，有警訊筆錄可參及證人楊玉
    惠於警訊時及證人即承辦警員甲○○於本院到庭分別供證屬實，應依上開條例第
    十八條第一項規定減輕其刑，並依法先加後減。
三、原審為科刑之判決，固非無見，惟按刑有加重及減輕者，先加後減，刑法第七十
    一條第一項定有明文，被告之刑有上開加重減輕之情，原判決未予說明，先加後
    減，尚有未洽，又按槍砲彈藥刀械管制條例第十九條第一項規定：「犯第七條、
    第八條、第十條、第十一條、第十二條第一項至第三項、第十三條第一項至第三
    項之罪，經判處有期徒刑者，應於刑之執行完畢或赦免後，令入勞動場所，強制
    工作，其期間為三年。」，此項規定不問對行為人有無預防矯治其社會危險性之
    必要，一律宣付強制工作三年，限制其中不具社會危險性之受處分人之身體、自
    由部分，其所採措施與所欲達成預防矯治之目的及所需程度，不合憲法第二十三
    條所定之比例原則。犯上開條例第十九條所定之罪，不問對行為人有無預防矯治
    其社會危險性之必要，一律宣付強制工作三年之部分，與本解釋意旨不符，應自
    本解釋八十七年十二月十八日公布之日起不予適用，業經大法官會議釋字四七一
    號解釋載明。本件被告收受前開槍枝、子彈後，僅單純持有，並未持以犯罪，依
    其人格及行為及特質觀之，對社會治安之危害，應非屬重大，且無刑法第九十條
    所定之情事，核無藉宣告強制工作，以預防矯治其社會危險性之必要，揆諸前揭
    解釋意旨，自不得對被告宣付強制工作，原審未參酌上情，亦未說明理由，併予
    宣告於刑之執行完畢或赦免後，令入勞動場所強制工作三年，亦有未當。被告上
    訴意旨，認原審量刑過重，指摘原判決不當，雖無理由，但原判決既有上述可議
    之處，仍應由本院將原判決撤銷改判，審酌被告持有槍彈對社會秩序影響匪淺，
    但犯罪後自首犯罪帶同警員查扣右開槍彈，態度良好等一切情狀，仍量處原審如
    主文第二項所示之刑，並諭知罰金為服勞役之折算標準示懲。扣案之具殺傷力之
    改造玩具手槍一支（含彈匣一個、槍枝管制編號0000000000號）及制
    式九厘米子彈四顆，均係違禁物，應依刑法第三十八條第一項第一款之規定，宣
    告沒收。
四、據上論斷，應依刑事訴訟法第三百六十九條第一項前段、第三百六十四條、第二
    百九十九條第一項前段、槍砲彈藥刀械管制條例第十一條第四項、第十二條第四
    項、第十八條第一項，刑法第十一條前段、第四十七條、第五十五條、第四十二
    條第二項、第三十八條第一項第一款，罰金罰鍰提高標準條例第二條，判決如主
    文。
本案經檢察官乙○○到庭執行職務。
中      華      民      國    八十九     年      一       月   二十六   日
                                  臺灣高等法院臺中分院刑事第一庭
                                        審判長法  官  陳  嘉  雄
                                              法  官  龔  永  昆
                                              法  官  陳  登  源
右正本證明與原本無異。
如不服本判決應於收受送達後十日內向本院提出上訴書狀，其未述上訴之理由者並
得於提起上訴後十日內向本院補提理由書（均須按他造當事人之人數附繕本）。
                                              書記官  林  桂  鳳
中      華      民      國    八十九     年      一       月   二十八   日
所犯法條：
槍砲彈藥刀械管制條例第十一條第四項：
未經許可，持有、寄藏或意圖販賣而陳列第一項所列槍砲者，處一年以上七年以下有
期徒刑，併科新台幣七百萬元以下罰金。
                                    Ｆ


司法院資訊處製作；財團法人民間司法改革基金會備份。
